【裁判字號】    97,上易,2874
【裁判日期】    971218
【裁判案由】    妨害自由
【裁判全文】
臺灣高等法院刑事判決                97年度上易字第2874號
上  訴  人  臺灣士林地方法院檢察署檢察官
被      告  乙○○
輔  佐  人  甲○○
上列上訴人因被告恐嚇案件，不服臺灣士林地方法院97年度易字
第248號，中華民國97年8月15日第一審判決（起訴『聲請簡易處
刑』案號：臺灣士林地方法院檢察署96年度偵緝字第1463號，經
原審改依通常程序審理），提起上訴，本院判決如下：
    主  文
上訴駁回。
    理  由
一、聲請簡易判決處刑意旨略以：被告乙○○基於恐嚇之犯意，
    於民國（下同）96年6月13日19時許，以其使用門號
    0000000000號之行動電話，撥打蘋果日報公司電話
    000000000號，以「見一個殺一個」等語恐嚇丙○○，致使
    丙○○心生畏懼並報警處理。嗣經警調閱通聯資料循線查獲
    ，始悉上情，因認被告涉有刑法第305條之恐嚇罪嫌等語。
二、按被告以外之人於審判外之言詞或書面陳述，除法律有規定
    者外，不得作為證據；又被告以外之人於審判外之陳述，雖
    不符合同法第159條之1至第159條之4之規定，但經當事人於
    審判程序同意作為證據，法院審酌該言詞陳述或書面陳述作
    成時之情況，認為適當者，亦得為證據。當事人、代理人或
    辯護人於法院調查證據時，知有第159條第1項不得為證據之
    情形，而未於言詞辯論終結前聲明異議者，視為有前項之同
    意，刑事訴訟法第159條第1項及第159條之5分別定有明文。
    查本判決下列所引用被告以外之人於審判外之陳述（含書面
    陳述），雖屬傳聞證據，惟當事人及被告之輔佐人於言詞辯
    論終結前均未聲明異議，本院審酌此等證據資料製作時之情
    況，尚無違法不當及證明力明顯過低之瑕疵，認為以之作為
    證據應屬適當，揆諸前開規定，爰逕依刑事訴訟法第159條
    之5規定，認前揭證據資料均例外有證據能力，合先敘明。
三、次按行為時因精神障礙或其他心智缺陷，致不能辨識其行為
    違法或欠缺依其辨識而行為之能力者，不罰。又行為不罰者
    ，應諭知無罪之判決，刑法第19條第1項及刑事訴訟法第301
    條第1項分別定有明文。再按刑法上所謂心神喪失人，非以
    其心神喪失狀態毫無間斷為必要，如果行為時確在心神喪失
    之中，即令其在事前事後偶回常態，仍不得謂非心神喪失人
    ；而是否心神喪失，乃屬醫學上精神病科之專門學問，應由
    專門精神病醫學研究之人予以診查鑑定，方足斷定，此有最
    高法院26年度渝上字第237號、24年度上字第2844號、47年
    度台上字第1253號判例闡釋在案。
四、訊據被告堅決否認有何檢察官所指之恐嚇犯行，辯稱：伊因
    為被別人打、被別人殺，所以伊要記者追查此事才打電話，
    伊說「見一個殺一個」的話時態度平順等語。
五、公訴人認被告涉犯刑法第305條之恐嚇罪嫌，無非以被告自
    承以其使用門號0000000000號之行動電話致電蘋果日報公司
    之事實；告訴人丙○○於警詢、偵查中之指訴；佐以被告恐
    嚇之錄音光碟及譯文等件為其論據。
六、經查：
（一）被告於上開時間撥打電話至蘋果日報，並對丙○○揚稱要
      以「見一個殺一個」等情，業據告訴人丙○○於偵查中指
      述綦詳（見1463號偵查卷第22頁），並有該電話之錄音譯
      文及中華電信股份有限公司臺灣北區電信分公司板和營運
      處函附行動電話0000000000號之通聯紀錄（見1463號偵查
      卷第24至25頁、10469號偵查卷第7至26頁）等附卷可證。
      而觀諸該電話錄音譯文，被告於電話中先以鄙語辱罵接聽
      電話之告訴人丙○○，並於揚稱「你們來一個殺一個」等
      語後，再稱「你們早點去死啦」等語，顯見被告當時並非
      要報案始撥打電話至蘋果日報，是被告之恐嚇犯行，應可
      認定，被告上開否認犯行之所辯，顯不足採。
（二）惟據被告之母即輔佐人甲○○陳稱，被告患有精神分裂症
      等情，並提出為恭紀念醫院診斷證明書1紙（見原審卷第
      12頁、本院卷第20頁）及苗栗大千醫院南勢分院乙種診斷
      證明書2紙（見原審卷第37頁、本院卷第18、19頁）為證
      ，且經原審囑託行政院國軍退除役官兵輔導委員會臺北榮
      民總醫院（下稱臺北榮民總醫院）鑑定被告行為時之精神
      狀況，經該院綜合被告個人生活史及病史，並為精神狀態
      、心理測驗等檢查，診斷結論認「被告於案發前即罹患精
      神分裂症，程員長期有被害妄想、聽幻覺及語無倫次等精
      神病症狀，鑑定時程員之精神狀態仍處於精神病發作狀態
      ，程員無法合作進行鑑定，情緒易激動，神情及舉止怪異
      ，有明顯妄想、幻聽、怪異行為及語無倫次等精神病症狀
      ，被告於鑑定時在協助下勉強表示，案發當時有被害妄想
      （被告認為該報社要迫害程員，故才打電話至該報社要求
      處理），被告案發之行為明顯受精神分裂症之被害妄想症
      控制，故被告案發行為時之精神狀態有『因精神障礙或其
      他心智缺陷，致不能辨識其行為違法或欠缺依其辨識而行
      為之能力』，即有『心神喪失』之情形」，此有該院97年
      5月14日北總精字第0970009652號函附之臺北榮民總醫院
      精神狀況鑑定書1份在卷可稽（見原審卷第19至21頁）。
（三）綜上，本院斟酌上開精神狀況鑑定書、被告分別於93年8
      月4日至同年月25日、97年4月30日至97年6月18日因精神
      分裂症住院治療，以及被告現仍在苗栗大千醫院南勢分院
      門診規則追蹤治療中，並參照上開電話錄音譯文，被告撥
      打電話至蘋果日報時，除為上開恐嚇言語外，其言語均無
      連貫、答非所問均或語焉不詳等情以觀，足認被告於本案
      行為時，實已因精神障礙，致不能辨識其行為違法，同時
      欠缺依其辨識而行為之能力，屬心神喪失之人，依前揭法
      條意旨，其所為之行為自屬不罰，應諭知無罪之判決。
（四）另按因刑法第19條第1項之原因而不罰者，其情狀足認有
      再犯或有危害公共安全之虞時，令入相當處所，施以監護
      ，刑法第87條第1項定有明文。經查：被告所為本件恐嚇
      之行為，雖對告訴人造成困擾及心生畏佈，惟告訴人已表
      示不再追究（見1463號偵查卷第29頁），且被告並無其他
      犯罪科刑紀錄，此有本院被告前案紀錄表1份在卷可查。
      而被告現已在苗栗大千醫院南勢分院追蹤治療中，本院認
      被告在家人之照顧及持續藥物及心理復健治療下，應無再
      犯之虞，且被告對於社會之危險性，尚屬輕微，其持續治
      療病情應可控制，亦無危害公共危險之虞，爰認本件尚無
      依刑法第87條第1項規定，併諭知被告令入相當處所施以
      監護之必要，附此敘明。
七、綜上所述，被告因精神障礙，致不能辨識其恐嚇之犯行屬違
    法，原審因之為被告無罪之諭知，於法核無違誤。檢察官上
    訴意旨，未再舉提任何其他具體事證以供本院調查，徒就已
    經原審詳為審酌之事證再事爭執，並以此指摘原判決不當，
    求予撤銷改判，為無理由，應予駁回。
據上論斷，應依刑事訴訟法第368條，判決如主文。
本案經檢察官王金聰到庭執行職務。
中    華    民    國    97    年    12    月    18    日
                  刑事第二十庭審判長法  官  楊貴雄
                                    法  官  高愈杰
                                    法  官  林銓正
以上正本證明與原本無異。
不得上訴。
                                    書記官  陳玲憶
中    華    民    國    97    年    12    月    18    日


司法院資訊處製作；財團法人民間司法改革基金會備份。
